【裁判字號】    90,交上易,191
【裁判日期】    900628
【裁判案由】    過失致死等
【裁判全文】
臺灣高等法院刑事判決                            九十年度交上易字第一九一號
    上  訴  人  臺灣板橋地方法院檢察署檢察官
    被      告  丙○○
右上訴人因被告過失致死等案件，不服臺灣板橋地方法院八十九年度交易字第六二四
號，中華民國九十年三月二十二日第一審判決（起訴案號：臺灣板橋地方法院檢察署
八十九年度偵字第一一六六二號）提起上訴，本院判決如左：
    主  文
原判決撤銷。
丙○○因過失致人於死，處有期徒刑拾月。緩刑年。
    事  實
一、丙○○於民國八十九年四月三十日晚上七時二十分許，駕駛車牌號碼ＨＺ─０三
    六七號自用小貨車，沿臺北縣八里鄉縣○○村往林口鄉方向行駛，行經
    該公路長坑幹七十七號電線桿前，適該處為彎道，無分向設施，則應注意汽車行
    駛在未劃標線之道路，應靠右行駛，且在對向有來車時應保持適當安全間隔，以
    策安全，而依當時雖係雨天、惟夜間有照明、其意識清楚，並無不能注意之情事
    ，適對向由蔡春香騎乘附載其子乙○○之車牌號碼ＫＥＤ─二二一號重型機車迎
    向駛來，詎丙○○竟疏於注意靠右行駛及會車時保持安全適當間隔，致與蔡春香
    騎乘之機車發生擦撞。蔡春香騎乘之機車因而失控倒地，致使蔡春香因顱骨顏面
    骨折及顱內出血當場死亡，乙○○則受有左側脛骨與腓骨上端骨折並位移之傷害
    。丙○○肇事後，在未為有偵查犯罪職權之機關或公務員發覺犯罪前，即囑託其
    妻陳美娟主動打電話報警自首，嗣並接受裁判。
二、案經被害人蔡春香之夫甲○○、乙○○之父甲○○訴由臺北縣警察局蘆洲分局報
    請臺灣板橋地方法院檢察署檢察官囑託臺灣桃園地方法院檢察署檢察官相驗後偵
    查起訴。
    理  由
一、訊據被告丙○○供承有於右揭時地駕駛車號ＨＺ─０三六七號自用小貨車與被害
    人蔡春香騎乘之車號ＫＥＤ─二二一號重型機車發生擦撞，因而使被害人蔡春香
    傷重不治死亡及被害人乙○○受有上述傷害之事實，並有警製道路交通事故調查
    報告表一紙及現場相片八幀在卷可稽，而被害人蔡春香因本件車禍致顱骨顏面骨
    折及顱內出血當場死亡，業經台灣桃園地方法院檢察署檢察官督同法醫師相驗明
    確，製有相驗屍體證明書、驗斷書及勘驗筆錄各一份在卷足憑，而被害人乙○○
    受有如事實欄所述之傷害，亦有長庚紀念醫院出具診斷證明書一份附卷可稽。惟
    被告矢口否認有何過失犯行，並辯稱：伊有偏右行駛，是蔡春香行車方向之路況
    不佳，將車行駛在道路中央，才發生車禍云云，查被告於警訊時供稱發生車禍後
    ，因見被害人傷勢嚴重，為找電話求救，而將車駛離現場等語，依此道路交通事
    故調查報告表上之現場圖所示之肇事後被告車輛位置，顯非肇事後被告所駕駛之
    自用小貨車實際位置，是自難依現場圖上所示被告自用小貨車停放之位置以資論
    斷本件車禍發生時，被告駕駛之自用小貨車是否有靠右行駛之事實，合先敘明。
    而查車輛快速行駛於道路上，於兩車相會車時因強力擦撞必導致有散落物掉落於
    地，此為事理之常，則依道路交通事故調查報告表上之現場圖所示散落物掉落之
    位置應即為本件車禍發生時兩車相擦撞之處，茲依現場圖所示，肇事路段道路寬
    約六公尺，而該散落物距離被害人行向車道之水溝邊一點三公尺，以道路中心點
    三公尺為界，足證被告駕車行經肇事路段轉彎時顯未偏右行駛，致其所駕駛之自
    用小貨車左側車頭撞及被害人騎乘之機車左側車頭，此本件車禍發生原因，經送
    台灣省台北縣區車輛事故鑑定委員會及台灣省車輛事故覆議委員會鑑定結果亦均
    認定被告駕車行經肇事路段偏左行駛，分別有該委員會八十九年十月二十七日八
    九北行字第一六四一號函及九十年二月十九日府覆議字第九○○一一七號函各所
    附鑑定書一份在卷可參。是被告所辯肇事當時伊有靠右行駛云云，要屬卸責之詞
    ，殊非可採。按汽車行駛在未劃標線之道路，應靠右行駛；又汽車會車時相互之
    間隔不得少於半公尺，道路交通安全規則第九十五條及第一百條第五款分別定有
    明文。被告丙○○駕車行經上開肇事路段，自應注意遵守上開道路交通安全規則
    ，而依當時雖係雨天、惟夜間有照明、其意識清楚，並無不能注意之情事，詎被
    告竟疏未注意靠右行駛及於會車保持安全間隔，以致與被害人蔡春香騎乘之機車
    發生擦撞，被告就本件車禍之發生顯有過失甚明，而其之過失行為與蔡春香之死
    亡及告訴人乙○○之傷害結果間復具有相當因果關係，本件事證明確，被告犯行
    堪以認定。
二、核被告丙○○所為，因過失駕駛行為致被害人蔡春香死亡係犯刑法第二百七十六
    條第一項之過失致死罪；另使被害人乙○○受有傷害係犯同法第二百八十四條第
    一項前段之過失傷害罪。被告以一駕駛車輛之過失行為，致發生被害人一人死亡
    及一人受傷之結果，為想像競合犯，依刑法第五十五條規定應從一重之過失致死
    罪論處。又被告肇事後，在未為有偵查犯罪職權之機關或公務員發覺其過失犯罪
    前，即囑託其妻陳美娟主動打電話報警自首，業據被告於警訊時供述明確，且有
    道路交通事故調查報告表報案人欄記載報案人為陳美娟在卷足憑，應依刑法第六
    十二條前段規定減輕其刑。原審據以論罪科刑，固非無見，惟查：被告所駕駛之
    車輛係與被害人蔡春香騎乘之機車會車時發生擦撞而肇事故，原審認係兩車併行
    未保持安全間隔而肇事故，核與事實不符，自有未洽。是檢察官依告訴人請求提
    起上訴，其上訴意旨指摘原審量刑過輕，固無理由，惟原判決既有可議之處，自
    應由本院予以撤銷改判。爰審酌被告之素行、過失之程度、對被害人所生之危害
    、迄已就被害人蔡春香死亡部分與被害人家屬達成民事上和解，賠償新台幣一百
    五十五萬元（而據告訴人甲○○供稱已自被告收受一百六十五萬元，就超出之十
    萬元部分，依被告所述，係先就被害人乙○○傷害部分予以賠償，而因告訴人要
    求賠償金額過高，致迄仍未達成和解，惟難認被告就此部分無和解之意）及犯罪
    後坦承犯行、態度良好等一切情狀，仍量處有期徒刑十月。而查，被告丙○○前
    未曾受有期徒刑以上刑之宣告，有臺灣高等法院檢察署刑案紀錄簡覆表在卷可憑
    ，此次因一時疏於注意，而肇事故，犯罪情節尚非重大，嗣並已與被害人家屬達
    成如上之和解，被告經此罪刑之宣告後，當知所警惕，諒無再犯之虞，是本院認
    被告所受本件刑之宣告以暫不執行為適當，仍併予宣告緩刑三年，以啟自新。
據上論斷，應依刑事訴訟法第三百六十九條第一項前段、第三百六十四條、第二百九
十九條第一項前段，刑法第二百七十六條第一項、第二百八十四條第一項前段、第五
十五條、第六十二條前段、第七十四條第一款，罰金罰鍰提高標準條例第一條前段，
判決如主文。
本案經檢察官林炳雄到庭執行職務。
中    華    民    國    九十      年        六      月      二十八      日
                            台灣高等法院刑事第三庭
                                審判長法  官  張  連  財
                                      法  官  李  英  勇
                                      法  官  張  傳  栗
右正本證明與原本無異。
不得上訴。
                                      書記官  王  秀  雲
中    華    民    國    九十      年        六      月      二十八      日
附錄：本案論罪科刑法條全文
刑法第二百七十六條
因過失致人於死者，處二年以下有期徒刑、拘役或二千元以下罰金。
從事業務之人，因業務上之過失犯前項之罪者，處五年以下有期徒刑或拘役，得併科
三千元以下罰金。


司法院資訊處製作；財團法人民間司法改革基金會備份。
